臺灣臺南地方法院柳營簡易庭民事判決
109年度營簡更一字第3號  
原      告  許榮田  
被      告  黃博程  
上列當事人間請求確認本票債權不存在事件，本院柳營簡易庭於
民國110年1月14日言詞辯論終結，判決如下：
    主      文
一、確認被告持有如附表所示之本票，對於原告之票據債權請求
    權不存在。
二、訴訟費用由被告負擔。
    事實及理由
一、按確認法律關係之訴，非原告有即受確認判決之法律上利益
    者，不得提起之，民事訴訟法第247條第1項前段定有明文。
    所謂即受確認判決之法律上利益，係指法律關係之存在與否
    不明確，原告主觀上認為其在法律上之地位有不安之狀態存
    在，且此種不安之狀態，能以確認判決將之除去者而言。又
    本票執票人，依票據法第123條規定，聲請法院裁定許可對
    發票人強制執行，是屬非訟事件，此項聲請之裁定，及抗告
    法院之裁定，僅依非訟事件程序，以審查強制執行許可與否
    ，並無確定實體上法律關係存否之效力，如發票人就票據債
    務之存否有爭執時，應由發票人提起確認之訴，以資解決。
    本件被告執有原告簽發如附表所示之本票2張（以下合稱系
    爭本票），向本院聲請本票准予強制執行，經本院以109年
    度司票字第1043號民事裁定准許在案，惟原告否認系爭本票
    之票據債權請求權存在，是被告得否主張系爭本票之票據債
    權請求權，影響原告之法律上地位，且此不安之狀態，得以
    本件確認判決將之除去，根據以上說明，原告提起本件確認
    之訴，應有受確認判決之法律上利益，自應准許。
二、原告起訴主張：原告前於民國104年8月21日向被告借款新臺
    幣（下同）15萬元，在被告要求下簽立面額合計為30萬元之
    系爭本票作為擔保。嗣原告已於104年8月28日晚上8時將借
    款清償，被告竟未將系爭本票返還或銷毀，卻持系爭本票向
    本院聲請裁定准許強制執行。惟系爭本票開立迄今已經超過
    3年，債權請求權應已罹於消滅時效，爰依法提起本件確認
    訴訟等語。並聲明：確認系爭本票對原告之票據債權請求權
    不存在等語。
三、被告則抗辯以：系爭本票是因原告向被告借款30萬元而簽立
    ，被告於開立系爭本票同日以現金將借款交付原告，約定分
    2個月還款。被告曾向原告提示系爭本票催討債務，但原告
    找流氓來擋，後來那個流氓入監服刑，才聲請裁定強制執行
    等語置辯。並聲明：原告之訴駁回。
四、得心證之理由：
　㈠被告持有原告簽發之系爭本票，乃向本院聲請本票准許強制
    執行，經本院以109年度司票字第1043號民事裁定准許在案
    等情，已為本院依職權調閱本院109年度司票字第1043號民
    事聲請事件卷宗核閱屬實，且為被告所不爭執，故此部分事
    實，自能先予認定。
　㈡按票據上之權利，對本票發票人，自到期日起算；見票即付
    之本票，自發票日起算；3年間不行使，因時效而消滅，票
    據法第22條第1項前段定有明文。次按消滅時效，自請求權
    可行使時起算，民法第128條定有明文；所謂可行使，是指
    請求權人行使其請求權無法律上之障礙而言，如債權未附停
    止條件或無期限者，以債權成立時即得行使，故其消滅時效
    應自債權成立時起算（最高法院89年度台上字第1219號民事
    判決意旨可資參照）。再按，消滅時效因請求、承認、起訴
    而中斷；時效，因請求而中斷者，若於請求後6個月內不起
    訴，視為不中斷；時效完成後，債務人得拒絕給付，民法第
    129條第1項、第130條、第144條第1項分別定有明文。末按
    時效中斷，是指消滅時效期間進行中，因權利人請求或起訴
    或義務人承認，致使已進行之時效期間失其效力之謂，故時
    效完成後並無時效中斷可言（最高法院77年度台上字第18號
    民事判決意旨可資參照）。
　㈢經查，系爭本票之發票日為104年8月21日，且未記載到期日
    ，有系爭本票影本1份在卷可稽（見本院109營簡字第238號
    卷第25頁），依票據法第120條第2項、第22條第1項前段規
    定，視為見票即付，被告就系爭本票對於原告之票據上請求
    權，應自發票日即104年8月21日起算，經3年間不行使而消
    滅。被告固然抗辯其曾向原告提示系爭本票催討，此節縱然
    屬實，亦僅屬執票人行使請求權之意思通知，被告既未於請
    求後之6個月內起訴，依民法第130條規定，系爭本票之票據
    債權請求權時效仍視為不中斷。後被告於109年4月7日就系
    爭本票向本院聲請准許強制執行（見本院109年度司票字第1
    043號卷第3頁），距系爭本票之發票日起算已逾3年，斯時
    時效已完成，並不生時效中斷之效力。
　㈣末按請求權，因15年間不行使而消滅；但法律所定期間較短
    者，依其規定，民法第125條定有明文，已明白揭示權利人
    若不於消滅時效期間內行使權利者，將生請求權消滅之法律
    效果。至於民法第144條第1項所定時效完成後，債務人得拒
    絕給付，意指消滅時效完成之效力，發生拒絕給付之抗辯權
    ，其債權本身固未消滅，但應認於債務人對債權人行使時效
    抗辯後，債權人之請求權即歸於消滅，方符合民法第125條
    之法條文義。本件原告既已起訴行使票據時效抗辯權，並拒
    絕給付，依上說明，被告就系爭本票之票據債權請求權即罹
    於時效而消滅。　
五、綜上所述，原告以系爭本票之票款請求權，已罹於時效完成
    而消滅為由，訴請確認被告持有系爭本票之債權請求權不存
    在，為有理由，應予准許，爰判決如主文第1項所示。
六、本件事證已臻明確，兩造其餘攻擊防禦方法及所提之證據，
    核與判決結果無影響，自不逐一論述，附此敘明。
七、訴訟費用負擔之依據：民事訴訟法第78條。　　
中　　華　　民　　國　　110 　年　　1 　　月　　28　　日
                  臺灣臺南地方法院柳營簡易庭
                        法  官  廖建瑋 　
以上正本係照原本作成。
如不服本判決，應於判決送達後20日內，向本院提出上訴狀並表
明上訴理由，如於本判決宣示後送達前提起上訴者，應於判決送
達後20日內補提上訴理由書（須附繕本）。
中　　華　　民　　國　　110 　年　　1 　　月　　28　　日
            　　　　　  書記官  鄭梅君　　　　　　　　　
附表：
編號 發　票　日 （民國） 票面金額（新臺幣） 到期日 利息起算日（即提示日）（民國） 票據號碼 1    104年8月21日 15萬元    未載  104年8月21日 WG0000000 2    104年8月21日 15萬元    未載  104年8月21日 WG0000000